臺灣臺南地方法院新市簡易庭民事判決
                                    111年度新簡字第468號
原      告  國泰世華商業銀行股份有限公司

法定代理人  郭明鑑  
訴訟代理人  王振碩  
            翁綺伸  
被      告  林國忠  

            林惠英  

            林陳甚  

            林惠華  

            林惠珠  


上列當事人間塗銷分割繼承登記事件，經本院於中華民國111年9
月14日言詞辯論終結，本院判決如下：
    主      文
被告間就被繼承人林旺松所遺如附表所示之不動產，於民國一百
零八年九月二十七日所為遺產分割協議之債權行為，及於民國一
百零八年十月二日依遺產分割協議所為之所有權移轉登記物權行
為，均應予撤銷。
被告林惠英應將如附表所示之不動產，於民國一百零八年十月二
日以分割繼承為登記原因之所有權移轉登記予以塗銷。
訴訟費用新臺幣參仟玖佰柒拾元由被告連帶負擔。
    事實及理由
一、被告等經合法通知，均未於言詞辯論期日到場，核無民事訴
    訟法第386條所列各款情形，應依原告之聲請，由其一造辯
    論而為判決。
二、原告起訴主張： 
　㈠被告林國忠積欠原告新臺幣（下同）360,063元及利息未清償
    ，又訴外人即被繼承人林旺松於民國108年9月12日死亡，遺
    有系爭不動產，被告等為其法定繼承人，均未向法院辦理拋
    棄繼承，如附表所示不動產(下稱系爭不動產)應由被告等共
    同繼承而公同共有。然被告林國忠明知其積欠原告債務，為
    逃避日後繼承之系爭不動產遭原告強制執行，竟於108年9月
    27日與其他被告協議將系爭不動產無償分配予被告林惠英單
    獨取得，並於108年10月2日辦理分割繼承登記，致被告林國
    忠名下無財產可供清償對原告之債務，被告等之行為已害及
    原告之債權，爰依民法第244條第1、4項規定，請求撤銷被
    告等間就系爭不動產所為遺產分割協議之債權行為及分割繼
    承登記之物權行為，並請求被告林惠英應將系爭不動產之分
    割繼承登記予以塗銷。
　㈡聲明：如主文第1項所示。　
三、被告方面：被告均未於言詞辯論期日到場，亦未提出書狀作
    任何聲明或陳述。 
四、得心證事由： 
　㈠按債務人所為之無償行為，有害及債權者，債權人得聲請法
    院撤銷之；債權人依第一項或第二項之規定聲請法院撤銷時
    ，得並聲請命受益人或轉得人回復原狀，民法第244條第1項
    、第4項前段分別定有明文。又繼承權之拋棄，係指繼承人
    於法定期間否認繼承對其發生效力之意思表示，即消滅繼承
    效力之單獨行為。而拋棄因繼承所取得之財產，係於繼承開
    始後，未於法定期間拋棄繼承權，嗣就其已繼承取得之財產
    予以拋棄，與拋棄繼承權之性質迥然有別。又繼承權之拋棄
    ，固不許債權人依民法第244條第1項規定撤銷之。惟如拋棄
    因繼承所取得之財產，而將繼承所得財產之公同共有權，與
    他繼承人為不利於己之分割協議，倘因而害及債權者，債權
    人自得依民法第244條第1項行使撤銷權（最高法院106年度
    台上字第1650號判決意旨參照）。　　
　㈡經查，原告主張原告主張之上開事實，業據提出本院105年度
    司執當字第114342號債權憑證、被告林國忠家事事件查詢結
    果、系爭不動產登記謄本、異動索引、被告之戶籍謄本等資
    料為證，核與所述情節大致相符，復經本院依職權向臺南市
    永康地政事務所調取附表編號4、5之不動產辦理分割繼承登
    記之登記案件資料在卷。而被告經合法通知，均無正當理由
    未於言詞辯論期日到場，亦未提出書狀作何聲明或陳述，依
    民事訴訟法第280條第3項準用第1項之規定，視同自認，本
    院依上開調查證據之結果，堪信原告之主張為真實。　　
  ㈢原告為被告林國忠之債權人，被告林國忠於被繼承人林旺松
    死亡後，並未拋棄繼承系爭不動產，即與其他繼承人共同繼
    承而取得系爭不動產並公同共有，該公同共有權即失其人格
    法益性質，轉換為財產上之權利。然被告等就系爭不動產協
    議分割分由被告林惠英單獨取得，被告等並已將系爭不動產
    辦理分割繼承登記，性質上即為公同共有人間就公同共有物
    所為之處分行為，其等將系爭不動產協議分歸被告林惠英單
    獨取得，對未分割取得系爭不動產之被告林國忠而言，形式
    上應係無償行為，又被告林國忠積欠原告系爭債務迄未清償
    ，且依本院105年度司執當字第114342號債權憑證繼續執行
    紀錄表記載，自106年起至111年止，原告聲請對被告林國忠
    財產強制執行皆未受清償，顯見被告林國忠名下亦無相當價
    值之財產，足認被告林國忠已無資力清償債務，而被告林國
    忠繼承取得公同共有之系爭不動產，本應作為其對債權人總
    擔保之一部，被告等間所為之遺產分割協議，無非係將被告
    林國忠已繼承取得對於系爭不動產之公同共有權利，無償讓
    與被告林惠英，使其名下用以擔保受償之積極財產減少，足
    以影響其清償債務之能力，自屬有害及原告利益之行為無疑
    。
　㈣從而，原告訴請撤銷被告間就系爭不動產所為之遺產分割協
    議之債權行為及分割繼承登記之物權行為，並請求被告林惠
    英塗銷系爭不動產之所有權移轉登記，均核屬有據。
五、綜上所述，原告依民法第244條第1項、第4項之規定，請求
    撤銷被告間就系爭不動產所為之分割協議之債權行為，及就
    分割繼承登記之物權行為；被告林惠英並應將系爭不動產之
    分割繼承登記予以塗銷，均為有理由，應予准許。　　
六、按訴訟費用，由敗訴之當事人負擔。共同訴訟人因連帶或不
    可分之債敗訴者，應連帶負擔訴訟費用。法院為終局判決時
    ，應依職權為訴訟費用之裁判，此民事訴訟法第78條、第85
    條第2項及第87條第1項定有明文。本件訴訟除原告支出第一
    審裁判費用3,970元，兩造無其餘費用支出，是本件訴訟費
    用額確定為3,970元，並應由敗訴之被告連帶負擔。
七、據上論結，本件原告之訴為有理由，依民事訴訟法第436條
    第2項、第385條第1項前段、第78條、第85條第2項、第87條
    第1項，判決如主文。　　　　　
中　　華　　民　　國　　111 　年　　10　　月　　14　　日
                  臺灣臺南地方法院新市簡易庭
　　　　　　　　　　　　　　　　　法  官　許蕙蘭
上為正本係照原本作成。
如不服本判決，應於送達後20日內，向本院提出上訴狀並表明上
訴理由，如於本判決宣示後送達前提起上訴者，應於判決送達後
廿日內補提上訴理由書（須附繕本）。如委任律師提起上訴者，
應一併繳納上訴審裁判費。
中　　華　　民　　國　　111 　年　　10　　月　　14　　日
                                  書記官  柯于婷
編號 種類 財產 權利範圍 1 土地 臺南市○○區○○○段000○0地號土地 全部 2 土地 臺南市○○區○○段000○0地號土地 36分之1 3 土地 臺南市○○區○○段000○0地號土地 3分之1 4 土地 臺南市○○區○○段000地號土地 全部 5 房屋 臺南市○○區○○段000○號建物 (門牌號碼：臺南市○○區○○街000巷0號)  全部